【裁判字號】    95,台上,1311
【裁判日期】    950622
【裁判案由】    確認派下權存在
【裁判全文】
最高法院民事判決            九十五年度台上字第一三一一號
    上   訴   人  甲○○
                          號
    訴 訟代理 人  何志揚律師
                  鄭慶海律師
    參   加   人  乙○○
                  丙○○
                          號
    上列二人共同
    訴 訟代理 人  何志揚律師
    參   加   人  玄○○
                  Ａ○○
                          號
    上列二人共同
    訴 訟代理 人  鄭慶海律師
    參   加   人  黃○○
                          之1.
    被  上訴  人  丁○○
                  戊○○
                  己○○
                  庚○○
                          頭6.
                  辛○○
                  壬○○
                  癸○○
                          號之.
                  子○○
                  丑○○
                  寅○○
                  卯○○
                  辰○○
                  巳○○
                  午○○
                  未○○
                  申○○
                  酉○○
                          4樓.
                  戌○○
                          9樓.
                  亥○○
                  天○○
                  地○○
                  宇○○
                  宙○○
上列當事人間請求確認派下權存在事件，上訴人對於中華民國九
十四年十二月二十七日台灣高等法院台南分院再審判決（九十四
年度再字第五號），提起上訴，本院判決如下：
    主  文
上訴駁回。
第三審訴訟費用由上訴人負擔。參加訴訟費用由參加人負擔。
    理  由
本件上訴人主張：台灣高等法院台南分院九十一年度再更(四)字第
一號判決、本院九十四年度台上字第三七二號判決（下稱確定判
決），有民事訴訟法第四百九十六條第一項第一款、第二款、第
十二款、第十三款規定之事由。乃提起再審訴訟，求為廢棄對其
不利部分之確定判決，並駁回被上訴人該部分之請求。
被上訴人則以：確定判決並無適用法規顯為錯誤或判決主文與理
由矛盾或違反一事不再理原則之情事。上訴人所舉證據亦與民事
訴訟法第四百九十六條第一項第十三款規定不符等語，資為抗辯
。
原審以：上訴人以確定判決有民事訴訟法第四百九十六條第一項
第一款、第二款、第十二款、第十三款之再審事由，提起再審訴
訟，依同法第四百九十九條規定，其中第一款、第二款事由部分
，專屬第三審法院管轄，應另裁定移送最高法院審理（按本院已
依移送意旨，另件判決駁回再審原告之訴）。又台灣嘉義地方法
院七十年度訴字第一一一三號、台灣高等法院台南分院七十六年
度重上更(三)字第九號（原判決誤載為第「八」號），及本院七十
六年度台上字第二○八六號（按原判決誤載為「二○六八」號。
下稱前確定判決）關於被上訴人敗訴之確定判決，既經系爭確定
判決廢棄，即無所謂同一訴訟標的在前已有確定判決而違一事不
再理原則之情事，自不構成民事訴訟法第四百九十六條第一項第
十二款規定之再審事由。至於上訴人所提出之證據，經查並非於
前訴訟程序無法提出，亦與民事訴訟法第四百九十六條第一項第
十三款所謂發現未經斟酌之證物，係指該證物在前訴訟程序中即
已存在，而當事人不知其存在，或不能予以使用，現始發現或得
使用者而言不符。是上訴人依民事訴訟法第四百九十六條第一項
第十二款、第十三款規定，提起再審訴訟，顯無理由云云，為其
心證之所由得。核諸上訴人所提出之證據，係來自於其所指之證
人即訴外人賴山，而賴山為前訴訟程序（原審八十八年度再更(三)
字第三號）參加人賴清淇之子，並以賴清淇之訴訟代理人身分參
予該訴訟程序之進行，自難認上訴人所提出之各該證物於當時不
能提出。又確認派下權存在之訴，原非必要共同訴訟，上訴人所
指前確定判決之第一審共同被告玄○○等七人，固因未選定當事
人而未脫離訴訟，但該第一審判決對其未為裁判，係屬應否為補
充判決之問題，前確定判決之效力並未及於該七人，即無選定當
事人不合法之情形。原審於行準備程序後，再以上訴人所提再審
之訴顯無理由，而不經言詞辯論，駁回其再審訴訟，於法洵無違
誤（參見本院四十四年台上字第五六六號判例）。上訴意旨，指
摘原審認事、用法之職權行使，暨原判決贅述之理由為不當，求
予廢棄，非有理由。
據上論結，本件上訴為無理由。依民事訴訟法第四百八十一條、
第四百四十九條第一項、第七十八條、第八十六條第一項，判決
如主文。
中    華    民    國  九十五  年    六    月  二十二  日
                      最高法院民事第四庭
                          審判長法官  蘇  茂  秋
                                法官  蘇  達  志
                                法官  陳  碧  玉
                                法官  王  仁  貴
                                法官  劉  靜  嫻
      本件正本證明與原本無異
                                      書  記  官
中    華    民    國  九十五  年    七    月    五    日
                                                      Ｅ


司法院資訊處製作；財團法人民間司法改革基金會備份。
